【裁判字號】    99,交上易,91
【裁判日期】    990414
【裁判案由】    公共危險等
【裁判全文】
臺灣高等法院臺南分院刑事判決        99年度交上易字第91號
上  訴  人
即  被  告  丙○○
上列上訴人因公共危險等案件，不服臺灣嘉義地方法院98年度交
易字第193號中華民國98年12月31日第一審判決（起訴案號：臺
灣嘉義地方法院檢察署98年度偵字第6609號），提起上訴，本院
判決如下：
    主  文
上訴駁回。
丙○○緩刑參年。
    事  實
一、丙○○於民國98年7月8日下午2時許，在嘉義縣太保市新埤
    里10鄰新埤267號家中以米酒烹煮斑鳩，食用含有酒類之食
    物後，已屆不能安全駕駛動力交通工具之程度，仍駕駛牌照
    號碼ＲＶ－0397號自用小客車，至住家附近之加油站加油。
    丙○○加油完畢後欲返回住處，駕駛同一自用小客車沿嘉義
    縣太保市新埤里新埤287號前東西向之未劃分車道之道路由
    東往西方向前進，同日下午3時38分許途經新埤287號前，本
    應注意車前狀況，並隨時採取必要之安全措施；飲酒後吐氣
    所含酒精濃度超過每公升零點25毫克以上不得駕車，而依當
    時晴天日間自然光線、柏油路面乾燥無缺陷、無障礙物視距
    良好等狀況，並無不能注意之情事，竟疏於注意上開規定，
    於酒後吐氣所含酒精濃度超過每公升零點25毫克下，猶貿然
    駕駛車輛前進。適有甲○○騎乘牌照號碼ＵＮＤ－379號輕
    型機車，自新埤287號住宅由北往南駛入道路內欲左轉迴車
    ，本應注意車前狀況，並隨時採取必要之安全措施；起駛前
    應注意前後左右車輛，並讓行進中之車輛優先通行；迴車前
    應暫停，禮讓來往車輛，待無來往車輛時，始得迴轉，而依
    當時相同狀況，亦無不能注意之情事，竟未注意道路內車輛
    動態而予禮讓，即貿然駛入迴車。丙○○所駕駛自用小客車
    之車首右側方向燈處遂在新埤287號前道路內與甲○○左腿
    及其機車左前側發生撞擊，甲○○因而人車倒地，受有蜘蛛
    膜下及硬腦膜下出血、左側股骨粗隆間閉鎖性骨折、左側脛
    骨與腓骨開放性骨折等傷害，並導致左側膝上截肢（即含左
    側膝蓋之截肢）之毀敗一肢機能之重傷害。丙○○於本件車
    禍事故發生後，在有偵查犯罪職權之機關或公務員發覺犯人
    前，即向到場處理之嘉義縣警察局水上分局新埤派出所警員
    莊智仁坦承駕車肇事，自首接受裁判。警方隨後對於丙○○
    實施吐氣所含酒精濃度測試，於同日下午4時55分許測得每
    公升零點52毫克之數值（以此回溯肇事時酒精濃度為每公升
    零點68毫克），始查獲其酒後駕車。
二、案經甲○○之配偶乙○○○訴由嘉義縣警察局水上分局報告
    臺灣嘉義地方法院檢察署檢察官偵查起訴。
    理  由
壹、證據調查方面
    按除被告所犯為死刑、無期徒刑或最輕本刑為3年以上有期
    徒刑之罪或高等法院管轄第一審案件者外，於前條第1項程
    序進行中，被告先就被訴事實為有罪之陳述，審判長得告知
    被告簡式審判程序之旨，並聽取當事人、代理人、辯護人及
    輔佐人之意見後，裁定進行簡式審判程序；又按簡式審判程
    序之證據調查，不受第159條第1項、第161條之2、第161條
    之3、第163條之1及第164條至第170條規定之限制，刑事訴
    訟法第364條準用同法第273條之1第1項、第273條之2。查被
    告丙○○於本院準備程序及審理時對於檢察官起訴之事實，
    均為有罪之陳述，經審判長告知簡式審判程序之旨，並聽取
    公訴人、被告之意見後，爰依刑事訴訟法第273條之1第1項
    規定，裁定本件進行簡式審判程序，合先敘明。
貳、認定犯罪事實所憑之證據及理由
一、上揭犯罪事實，業據上訴人即被告於本院準備程序及審理時
    均供承不諱（見本院上訴卷第20頁、第34頁、第40頁、第41
    頁、第47頁），並當庭為認罪之表示。而被告於原審審理時
    固對於事實欄記載服用酒類後不能安全駕駛而駕駛動力交通
    工具之犯行坦承不諱（見警卷第2頁至第3頁，偵查卷第6頁
    ，原審卷第36頁），而其駕車發生車禍後經警測得吐氣所含
    酒精濃度為每公升零點52毫克，有酒精測定紀錄表在卷可參
    （警卷第七頁）。且按體內酒精含量由開始飲酒百分之零，
    依飲酒量逐漸累積，完成飲酒時，體內之酒精含量最高，隨
    後依代謝率逐漸代謝，至於體內酒精含量代謝情形，依內政
    部警政署刑事警察局法醫室所之推算，人體血液中酒精代謝
    率每小時約每10分之1公升10毫克至40毫克（血液中酒精濃
    度為吐氣所含酒精濃度2千倍），平均速率為每小時10分之1
    公升20毫克。本件被告酒後駕車之肇事時間為98年7月8日下
    午3時38分許，而於同日下午4時55分許接受酒測，酒測距離
    肇事之時間為1小時又17分，而酒測時為警測得其吐氣所含
    酒精濃度為每公升零點52毫克，以此數值按照前揭代謝率回
    溯計算被告肇事時吐氣所含酒精濃度，約為每公升零點64毫
    克（每公升零點52毫克乘2千倍，再乘以10分之1，結果為每
    10分之1公升104毫克，此換算結果為酒測時血液中酒精濃度
    ；又人體每小時酒精代謝率為每10分之1公升20毫克，計經
    過1小時又17分，此期間代謝之血液中酒精濃度為每10分之1
    公升25點6毫克；酒測時之血液中酒精濃度係經過一定時間
    代謝，將此加上已經代謝數值，結果即為代謝前肇事時之血
    液中酒精濃度，而為每10分之1公升129點6毫克；此數值乘
    以10將單位換為每公升，又除以2千，結果約為每公升零點
    64毫克，此即被告肇事時吐氣所含酒精濃度）。
二、另酒精對於個人之影響，因體質相異有別，非可一概而論，
    實務上，法務部曾參考德國、美國之認定標準，以呼氣酒精
    濃度達每公升零點55毫克以上，為認定是否已達不能安全駕
    駛之基準，亦有該部88年5月18日法88檢字第001669號函可
    按。而上開見解係以該標準以上肇事率為一般正常人之10倍
    為憑據，作為統計之平均值，然於具體個案，仍應輔以其他
    客觀事實，例如是否已致交通事故及其程度等情，綜合相關
    證據判斷是否已達不能安全駕駛。本件被告酒後駕車，未能
    即時停車（詳後述），不慎與人發生碰撞車禍，肇事後經警
    至現場對其進行吐氣所含酒精濃度測試，經回溯計算肇事時
    之數值達到每公升零點64毫克。綜情以觀，得認被告飲酒而
    影響正常駕駛及掌控能力，達到不能安全駕駛動力交通工具
    之程度。
三、又被告於原審審理時固承認於事實欄所記載之時間、地點駕
    駛車輛與被害人甲○○發生車禍之事實，惟矢口否認有何過
    失，雖辯稱：被害人當時突然從自宅庭院騎乘機車進入車道
    ，其立即停車，係被害人自己騎乘機車撞上被告所駕車輛，
    絕非被告駕駛車輛去撞被害人云云。經查：
(一)、被告於事實欄所記載之時間、地點駕駛車輛與被害人所騎乘
    機車發生碰撞車禍，並致被害人受有傷害等情，為被告所是
    認，並復有酒精測試紀錄、道路交通事故現場圖、道路交通
    事故調查報告表各1份，現場照片10幀等在卷可查（見警卷
    第7頁、第12頁至第19頁）可查。而被害人因本件車禍受有
    蜘蛛膜下及硬腦膜下出血、左側股骨粗隆間閉鎖性骨折、左
    側脛骨與腓骨開放性骨折等傷害，並導致左側膝上截肢（即
    含左側膝蓋之截肢），則有卷附之長庚醫療財團法人嘉義長
    庚紀念醫院診斷證明書2份（見警卷第9頁至第10頁），並截
    肢部位照片5張足憑（見原審卷第20頁至第22頁），被害人
    之左肢含膝蓋部位既已截肢，日後無法運動行走，顯達毀敗
    一肢機能之重傷害程度。
(二)、又查：觀諸卷附車禍現場及雙方車輛照片、事故現場圖、被
    害人診斷證明書，被告車輛靜止時車首朝西（見警卷第15頁
    上方照片），顯見被告係由東往西前進；被害人機車受撞後
    ，車首左側有明顯破裂，左側較右側嚴重，復有左側朝右側
    扭曲變形之情形（見警卷第16頁下方照片），被害人左肢多
    處骨折，且係開放性骨折，被告左肢所受傷害至為嚴重（見
    警卷第10頁診斷證明書）。依機車受撞情形及被害人傷害部
    位均位在左側，顯見被害人及其機車車禍時係受到從左側而
    來之撞擊力道。雙方車禍發生時，被告車輛係由東往西方向
    前進，被害人機車則為由北往南從被告車輛右方駛向左方，
    應堪認定。再細繹被告車輛照片，被告車首右側方向燈處有
    明顯撞擊痕跡，方向燈且脫離車體掉落地面（見警卷第17頁
    ）；自車首右側方向燈至前乘客座擋風玻璃間之引擎蓋上則
    血跡斑斑，血跡係自車首朝車尾方向噴濺，乘客座擋風玻璃
    存有網狀破裂（見警卷第17頁上方、第15頁下方）。由上述
    雙方車行方向、被告車輛損害情形、現場血跡噴濺方向等綜
    合研斷，被告車輛撞擊被害人後仍然繼續前進（朝西），使
    得原本南向之被害人朝左傾倒，復經車輛引擎蓋，血跡隨之
    朝車尾方向噴濺（就被告之角度而言，為前朝後方向），被
    害人最後始撞及擋風玻璃，使之破裂。被告既於行進間撞擊
    被害人，撞擊力道又導致被害人受有嚴重傷害，足見未能及
    時煞停。至被告固然辯稱業已停下，惟係如此，被害人機車
    撞上靜止之被告車輛，因無任何東西向之力量帶動，僅存在
    原本朝南前進力量，被害人自無可能朝左側（即往東）撞及
    擋風玻璃，血跡亦應順著前進力量朝南（就被告之角度而言
    ，為右向左方向）噴濺，但實情均非如是，足見被告所述停
    車靜止云云，與事理不符，係避重就輕之詞，不值採信。
(三)、按汽車行駛時，駕駛人應注意車前狀況，並隨時採取必要之
    安全措施；飲酒後吐氣所含酒精濃度超過每公升零點25毫克
    以上不得駕車，道路交通安全規則第94條第3項、第114條第
    2款，均有明文。被告於事實欄所記載時間、地點駕駛汽車
    自應注意遵守上開規定，以維道路交通安全，且依當時晴天
    日間自然光線、柏油路面乾燥無缺陷、無障礙物視距良好等
    情，有前開道路交通事故調查報告表可考，並無不能注意之
    情事。被告於應注意且能夠注意下，竟疏於注意，酒後貿然
    前進，因而撞及被害人，致釀本件車禍，其有過失，甚為灼
    然。復按汽車行駛時，駕駛人應注意車前狀況，並隨時採取
    必要之安全措施；起駛前應注意前後左右車輛，並讓行進中
    之車輛優先通行；迴車前應暫停，禮讓來往車輛，待無來往
    車輛時，始得迴轉，亦為道路交通安全規則第94條第3項、
    第89條第1項第6款、第106條第5款所明文。被害人於事實欄
    所記載時間、地點騎乘機車亦應遵守該等規定，以維道路交
    通安全，且依當時相同狀況，亦無不能注意之情事，其未注
    意道路內車輛動態而予禮讓，即貿然駛入迴車，對於車禍發
    生亦有過失可言。被告雖係酒後駕車，惟就路權歸屬而言，
    被害人仍應禮讓，故被害人對於本件車禍應負主要過失責任
    ，被告應負次要過失責任。而本件經送臺灣省嘉雲區車輛行
    車事故鑑定委員會鑑定，亦為：「甲○○駕駛輕機車，由住
    宅起駛，左轉迴車未暫停讓行進中車輛先行，為肇事主因；
    丙○○飲用酒類超過法定標準駕駛自小客車，未注意車前狀
    況，為肇事次因。」等相同之認定，有該會98年12月10日嘉
    雲鑑980759字第0985804191號函在卷可參（見原審卷第25頁
    至第27頁）。被害人雖與有過失，惟被告既有過失，仍不得
    解免其責。另外，被害人係因本件車禍受有重傷害，已如前
    述，是被告之過失行為與被害人之重傷害結果間顯具有相當
    因果關係。
四、綜上所述，本件事證明確，被告所為服用酒類後不能安全駕
    駛而駕駛動力交通工具、過失傷害人致重傷之犯行，洵堪認
    定，應依法論科。
參、論罪科刑部分
一、核被告所為，係犯刑法第185條之3之服用酒類不能安全駕駛
    而駕駛動力交通工具罪、第284條第1項後段之過失傷害致重
    傷罪。檢察官起訴認被告涉犯刑法第284條第1項前段之普通
    傷害罪，固非無見，惟被害人因本件車禍所受傷害已達毀敗
    一肢之重傷害程度，已如前述，容有未洽，惟社會基礎事實
    同一，自應變更起訴法條。
二、被告所犯上開二罪間，行為互殊，罪名有異，應予分論併罰
    。
三、被告酒醉駕車，因而致人受傷，就被告所犯過失傷害致重傷
    部分應依道路交通管理處罰條例第86條第1項加重其刑。
四、被告於本件車禍發生後，在有偵查犯罪職權之機關或公務員
    查知犯人前，即向到場處理之嘉義縣警察局水上分局新埤派
    出所警員莊智仁坦承駕車肇事，有嘉義縣警察局道路交通事
    故肇事人自首情形紀錄表附卷可參（見警院卷第20頁），其
    自首接受裁判，其過失傷害致重傷部分應依刑法第62條前段
    規定減輕其刑，並依法先加後減之。
肆、本院維持原判決之理由
一、原判決以被告罪證明確，因予適用道路交通管理處罰條例第
    86條第1項，刑法第185條之3、第284條第1項後段、第62條
    前段、第41第1項前段，刑法施行法第1條之1第1項、第2項
    前段之規定。並審酌被告酒後駕車肇事，應負次要過失責任
    ，被害人應負主要過失責任，雙方責任仍屬有別；被害人因
    本件車禍受有多處傷害，並導致截肢重傷害，所造成損害非
    屬輕微；被告迄今仍未與被害人、告訴人和解並賠償損害；
    被告先前無前科之品行；國小畢業之智識程度；已婚，育有
    五名子女，僅母親健在，與母親同住，須盡撫養之責，五兄
    一妹，目前無業之生活狀況；犯罪後之態度等一切情狀，分
    別量處拘役50日（酒駕部分）、有期徒刑6月（過失傷害致
    重傷部分），並均諭知易科罰金之折算標準。
二、本院經核，原判決認事用法，均無違誤，量刑亦稱妥適。被
    告上訴意旨並指明業與被害人家屬和解云云，惟查被告上開
    犯行已臻明確，原判決量處被告上開刑度，亦應認符合罪責
    相當性原則。是被告以此為由提起上訴，而指摘原判決不當
    ，為無理由，應予駁回。
三、末查被告於原審判決後業與被害人家屬達成和解賠償被害人
    損失，並於99年1月8日給付新臺幣25萬元乙節，此有嘉義縣
    太保市調解委員會98年民調字第395號調解書1件在卷可憑。
    又被告未曾因故意受有期徒刑之宣告，有台灣高等法院被告
    全國前案紀錄表在卷可憑，而被告犯後已盡力賠償被害人損
    失，並於本院審理時供承犯行，足認被告犯後確有悔意。本
    院因認被告犯後態度良好，經此偵審程序，應知所警惕，信
    無再犯之虞，其上開所宣告之刑，認以暫不執行為適當，爰
    依刑法第74條第1項第1款規定，併予諭知宣告緩刑3年，以
    啟自新。
據上論結，應依刑事訴訟法第368條、刑法第74條第1項第1款，
判決如主文。
本案經檢察官張太龍到庭執行職務。
中    華    民    國    99    年    4     月    14    日
                  刑事第四庭    審判長法  官  吳志誠
                                      法  官  羅心芳
                                      法  官  吳森豐
以上正本證明與原本無異。
不得上訴。
                                      書記官  岑  玢
中    華    民    國    99    年    4     月    14    日
附記本判決論罪之法條全文
刑法第一百八十五條之三
服用毒品、麻醉藥品、酒類或其他相類之物，不能安全駕駛動力
交通工具而駕駛者，處一年以下有期徒刑、拘役或科或併科十五
萬元以下罰金。
刑法第二百八十四條第一項後段
因過失傷害人者，處六月以下有期徒刑、拘役或五百元以下罰金
，致重傷者，處一年以下有期徒刑、拘役或五百元以下罰金。

司法院資訊處製作；財團法人民間司法改革基金會備份。
